【裁判字號】    92,交聲,62
【裁判日期】    920521
【裁判案由】    交管條例聲異
【裁判全文】
臺灣板橋地方法院交通事件裁定                      九十二年度交聲字第六二號
    原處分機關  交通部公路總局臺北區監理所板橋監理站
    異  議  人
    即受處分人  陳柏森
右列受處分人因違反道路交通管理處罰條例案件，對於交通部公路總局臺北區監理所
板橋監理站於民國九十一年十二月三日以板監三字第裁四一－ＡＢＹ七００四０六號
及板監三字第裁四一－ＡＢＹ七００四０七號所為之裁決處分（原舉發案號：臺北市
政府警察局九十一年十月二十一日北市警交大字第ＡＢＹ七００四０六號、第ＡＢＹ
七００四０七號），聲明異議，本院裁定如左：
    主  文
異議駁回。
    理  由
一、原處分意旨略以：異議人即受處分人陳柏森於民國九十一年十月二十一日八時八
    分許，騎乘車號：ＤＧＺ－００二號輕型機車，行經臺北市○○○路○段二十二
    前，因闖單行道不聽從警員制止，並拒絕停車接受稽查而逃逸，經警逕行舉發，
    乃依道路交通管理處罰條例第四十五條第一款、第六十條第一項及第六十三條第
    一項第一款之規定，分別裁處罰鍰新臺幣（下同）九百元及三千元，並各記違規
    點數一點。
二、異議意旨略以：異議人於上述時地並未騎乘前開機車行經該處，且舉發員警並無
    證據足資證明伊有違反道路交通管理處罰條例所列違規事實，爰請求撤銷原處分
    云云。
三、按汽車駕駛人，爭道行駛不按遵行之方向行駛者，處六百元以上一千八百元以下
    罰鍰；次按汽車駕駛人，駕駛汽車有違反本條例之行為，經交通勤務警察或依法
    令執行交通稽查任務人員制止時，不聽制止或拒絕停車接受稽查而逃逸者，除按
    各該條規定處罰外，處三千元以上六千元以下罰鍰；復按汽車駕駛人有違反上開
    之規定者，除依原條款處罰鍰外，並各記違規點數一點，道路交通管理處罰條例
    第四十五條第一款、第六十條第一項及第六十三條第一項第一款分別定有明文。
四、經查，本件異議人即受處分人陳柏森確於九十一年十月二十一日八時八分許，騎
    乘車號：ＤＧＺ－００二號輕型機車，行經臺北市○○○路○段二十二號前，因
    闖單行道經警員制止不聽，並拒絕停車接受稽查而逃逸之違規事實，業據證人即
    臺北市政府警察局交通警察大隊中山交通分隊警員甲○○到庭結證在卷，並有其
    當庭所繪製之本件違規地點現場道路狀況草圖一紙在卷可參，復有臺北市政府警
    察局九十一年十月二十一日北市警交大字第ＡＢＹ七００四０六號、第ＡＢＹ七
    ００四０七號舉發違反道路交通管理事件通知單影本二紙及交通部公路總局臺北
    區監理所板橋監理站九十一年十二月三日板監三字第裁四一－ＡＢＹ七００四０
    六號、第裁四一－ＡＢＹ七００四０七號違反道路交通管理事件裁決書正本二紙
    附卷足稽。觀諸證人即警員甲○○於本院調查時到庭所證稱：「本件是我舉發的
    ，當天我是擔任巡邏勤務，中山北路三段二十二號前面‧‧‧‧，那是北往南的
    單行道，違規地點並沒有路名，但算是中山北路的一部分，該路段汽機車均可行
    駛，但是民眾習慣從南往北逆向行駛，該路段南往北之前並沒有設置禁止進入，
    但是本案發生時南往北已經設立禁止進入的標誌，當時我是站立在路口，我是騎
    乘機車經過該地點停下來定點巡邏，目的是為了取締單行道違規，當時只有異議
    人的車子騎過來，我有先過去攔他，但是它不服從取締，並往左切，‧‧‧，我
    當時有記下車號，‧‧‧，當天我是七點到現場去執行勤務，我本身並沒有近視
    ，兩眼（視力）均一點二，當時車子車牌距離我約五到十公尺，我因為剛上班所
    以並沒有疲勞的情形，因此我確定我記下的車牌是ＤＧＺ－００二，‧‧」之情
    節，其對於異議人當時騎乘機車之行進方向及該區交通行車動線均能掌握明瞭，
    尚難認證人即警員甲○○於舉發當時有何誤判之虞，復衡諸證人即警員甲○○與
    異議人素不相識，並無宿怨，亦無仇隙，應無甘冒自身觸犯偽證罪之風險而涉詞
    誣攀異議人之理。再者，交通警員掣單舉發違反道路交通管理處罰條例所列之違
    規事實，本質上為行政處分，係公務員基於職務上權力，依法就特定之具體事件
    所為具有公法上效果之單方行政行為，基於公務員為公法上行為具有公信力之原
    則，該行政處分當可被推定為真正，其據以依法處分之事實認定亦為真正無誤，
    此與民事訴訴法第三百五十五條第一項規定：「文書，依其程式及意旨得認作公
    文書者，推定為真正」之情形相同，本此公信原則，立法者以道路交通管理處罰
    條例第九十二條第三項之授權，賦予行政機關訂定違反道路交通管理事件統一裁
    罰基準及處理細則，使執勤員警得當機處分，以達其維護交通秩序、安全之行政
    目的。從而，本件異議人既未就執勤員警之舉發有誤提出相關證據以供調查，本
    院經查亦無任何證據足資證明執勤員警有何捏造事實違法取締之不法情事，則執
    勤員警本其維護交通秩序、安全職責所為之舉發，自應受到合法、正確之推定。
    綜上所述，異議人空言否認前開違規行為，辯稱其並未於上述時地騎乘機車行經
    該處云云，無非事後卸責之詞，不足採信。本件事證明確，異議人前開違規事實
    堪以認定。是原處分機關援引上開規定，對異議人分別裁處罰鍰九百元及三千元
    ，並各記違規點數一點，於法並無違誤或不當之處，本件異議為無理由，應予駁
    回。
五、據上論斷，應依道路交通案件處理辦法第十九條，裁定如主文。
中      華      民      國    九  十  二    年    五    月  二  十  一  日
                                  臺灣板橋地方法院交通法庭
                                      法    官  高  奕  驤
右正本證明與原本無異。
如不服本裁定，應於裁定送達後五日內向本院提出抗告狀。
                                      書 記 官  廖  舜  宜
中      華      民      國    九十二    年     五     月    二十一    日


司法院資訊處製作；財團法人民間司法改革基金會備份。
